臺灣高等法院高雄分院刑事判決　　　　 94年度上訴字第797號
　　上　訴　人　臺灣屏東地方法院檢察署檢察官
　　被　　　告　庚○○
上列上訴人因洗錢防制法案件，不服臺灣屏東地方法院93年度訴
字第643 號中華民國94年4 月6 日第一審判決（起訴案號：臺灣
屏東地方法院檢察署93年度偵字第2460號，移送併辦案號：同署
93年度偵字第3676號），提起上訴，暨移送併辦（併辦案號：臺
灣屏東地方法院檢察署94年度偵字第1624號），本院判決如下：
      主  文
原判決撤銷。
庚○○幫助以犯詐欺罪為常業，處有期徒刑捌月，緩刑貳年，犯
罪所得財物新台幣參件陸佰元沒收，如全部或一部不能沒收，以
其財產抵償之。
      事  實
一、庚○○於民國92年12月31日見自由時報分類廣告欄刊登「借
    您錢免還0000000000」之廣告，因缺錢花用，乃依廣告刊登
    之電話聯絡，經自稱「吳先生」之姓名年籍不詳成年男子告
    知可以郵局帳戶每月出借新台幣（下同）2,000 元及以銀行
    帳戶每月出借800 元，庚○○明知將自己之金融機構存摺、
    提款卡交付他人使用，將幫助他人持以供詐欺財物為常業使
    用，並掩飾他人常業詐欺所得之財物，然為得款花用，仍基
    於縱使有他人持其請領之金融機構存摺詐欺取財為常業及掩
    飾他人常業詐欺所得之財物，亦不違背其本意之幫助常業詐
    欺故意及洗錢故意，於93年1 月10日某時，在屏東縣屏東市
    家樂福大賣場前，將所有之第一商業銀行股份有限公司萬巒
    分行（下稱第一銀行萬巒分行）帳號00000000000 號、中華
    郵政股份有限公司屏東萬巒郵局（下稱萬巒郵局）帳號0000
    00000000 00 號、台新國際商業銀行股份有限公司屏東分行
    （下稱台新銀行屏東分行）帳號00000000000000號之存摺及
    提款卡交付「吳先生」，共得款3,600 元。「吳先生」與不
    詳姓名年籍之成年男女所組成之犯罪集團即共同基於意圖為
    自己及第三人不法所有之常業詐欺及洗錢之犯意聯絡，分別
    於附表所示之時間，以附表所示之方法，使己○○、戊○○
    、乙○○、甲○○、丁○○、丙○○陷於錯誤，各於附表所
    示時間，將附表所示之金額匯入庚○○上開第一銀行萬巒分
    行、萬巒郵局、台新銀行屏東分行帳戶，因而掩飾常業詐欺
    所得之財物。嗣於93年3 月17日上午11時許，庚○○因「吳
    先生」未依約按月匯款，至第一銀行萬巒分行辦理存褶掛失
    時，因該帳戶已列為警示帳戶，經該銀行職員報警而查獲。
二、案經屏東縣警察局及所屬內埔分局分別移送臺灣屏東地方法
    院檢察署檢察官偵查起訴及移送併辦。
      理  由
一、證人即被害人己○○、戊○○、丙○○於警詢陳述及證人即
    被害人乙○○於偵查中具結證述，已經被告於本院審判程序
    同意作為證據，法院審酌上開證人陳述時之情況，當無不當
    取供之情形，認為適當作為證據，自得為證據。
二、被害人己○○、戊○○、乙○○、甲○○、丁○○、丙○○
    於附表所載時、地遭以附表所載方法詐騙金錢等事實，業據
    證人即被害人己○○、戊○○、丙○○於警詢陳述、證人即
    被害人乙○○於偵查中具結證述、證人即被害人甲○○、丁○○於偵查及本院具結證述（見警1 卷第6 、7 頁、警3 卷
    第13頁、偵查1 卷第7 ～8 、18～19頁、本院94年8 月3 日
    言詞辯論筆錄），均已明確，並有自由時報分類廣告、第一
    銀行萬巒分行帳號00000000000 號交易清單、中華郵政股份
    有限公司自動櫃員機儲戶交易明細表、中國信託自動櫃員機
    交易明細表、上海商業儲蓄銀行自動櫃員機交易明細表、萬
    巒郵局帳號00000000000000號客戶歷史交易清單、郵政國內
    匯款執據、合作金庫自動櫃員機交易明細單、台新銀行屏東
    分行帳號00000000000000號交易清單在卷可稽（見警1 卷第
    7 、9 ～10、23、24、28頁、警2 卷第11、15、19頁、警3
    卷第15頁、原審卷第41頁）。再被告庚○○亦陳述依自由時
    報分類廣告欄刊登「借您錢免還0000000000」之廣告，將所
    有之第一銀行萬巒分行帳號00000000000 號、萬巒郵局帳號
    00000000000000號、台新銀行屏東分行帳號00000000000000
    號之存摺及提款卡交付「吳先生」共得款3,600 元等情在卷
    ，核與上開各證據相符，被告之自白即堪信為真正。又衡諸
    一般社會經驗，任何人均可自由在金融機構開戶辦理金融機
    構存摺、提款卡使用，捨此不為，竟借用他人之金融機構存
    摺、提款卡，顯係為隱匿詐欺等不法所得以避免遭追緝，而
    將自己之金融機構存摺、提款卡交付他人使用，將幫助他人
    持以供詐欺財物為常業使用，並掩飾他人常業詐欺所得之財
    物。詎被告為得款花用，仍將自己之金融機構存摺、提款卡
    交付他人使用，被告對幫助他人常業詐欺及掩飾他人常業詐
    欺所得財物之事實，顯預見其發生，而其發生並不違背其本
    意，甚為顯明。另刑法上所謂常業犯，指反覆以同種類行為
    為目的之社會活動之職業性犯罪而言，至於犯罪所得之多寡
    ，是否恃此犯罪為唯一之謀生職業，則非所問，縱令兼有其
    他職業，仍無礙於該常業犯罪之成立（最高法院85年度台上
    字第510 號判例參照）。「吳先生」等詐欺集團於93年1 月
    29日、93年1 月30日，即接續多次以附表所示之方法詐騙被
    害人己○○、戊○○、乙○○、甲○○、丁○○、丙○○，
    使被害人等陷於錯誤而匯款進入附表所示被告之帳戶，共計
    得款45萬4,081 元，「吳先生」等詐欺集團顯以詐欺為常業
    。綜上所述，被告幫助他人常業詐欺及掩飾他人常業詐欺所
    得財物，事證明確，犯行堪以認定。
三、按刑法第340 條之常業詐欺罪為洗錢防制法第2 條所規定之
    重大犯罪，同法第3 條第5 款定有明文。核被告明知交付金
    融機構存摺、提款卡予他人將幫助他人持以供詐欺財物為常
    業使用及掩飾他人常業詐欺所得之財物，仍將自己之金融機
    構存摺、提款卡交付予「吳先生」，被告對幫助他人常業詐
    欺及掩飾他人常業詐欺所得財物之事實，顯預見其發生，而
    其發生並不違背其本意，被告所為係犯刑法第340 條常業詐
    欺罪之幫助犯及洗錢防制法第9 條第2 項之洗錢罪。被告以
    1 個交付金融機構存摺、提款卡予他人之行為，同時觸犯幫
    助常業詐欺罪及洗錢罪，為1 行為觸犯數罪名之想像競合關
    係，應從一重論以幫助常業詐欺罪。公訴人雖未就附表編號
    1 、2 、6 之犯罪行為起訴，但此部分與已起訴部分屬實質
    上1 罪，本院自得併予審理。被告以幫助之意思，參與常業
    詐欺罪構成要件以外之行為，為幫助犯，乃依刑法第30條第
    2 項之規定減輕其刑。
四、原審以被告罪證明確，予以論罪科刑，固非無見，惟查：(一)
    被告所為係犯刑法第340 條常業詐欺罪之幫助犯及洗錢防制
    法第9 條第2 項之洗錢罪，已如前述，原判決認被告僅係犯
    刑法第339 條第1 項詐欺取財罪之幫助犯，尚有未洽。(二)被
    告將所有之第一銀行萬巒分行帳號00000000000 號、萬巒郵
    局帳號00000000000000號、台新銀行屏東分行帳號00000000
    000000號之存摺及提款卡交付「吳先生」各得款800 元、2,
    000 元、800 元，共得款3,600 元，已經被告於本院陳明在
    卷，原審認被告得款800 元，即屬有誤。(三)被害人乙○○於
    93年1 月30日下午1 時31分、下午2 時35分各匯款1 萬8,15
    5 元、1 萬6,635 元，並非匯入被告交付「吳先生」使用之
    帳戶，此有新竹國際商銀自動櫃員機交易明細表及中華郵政
    公司自動櫃員機儲戶交易明細表在卷可稽（見警1 卷第24頁
    ），原判決認被害人乙○○此部分匯款係匯入被告交付「吳
    先生」使用之帳戶，亦有不當。檢察官上訴意旨指摘原判決
    不當，為有理由，自應予以撤銷改判。爰審酌被告為圖謀私
    利，竟幫助他人常業詐欺及掩飾他人常業詐欺所得財物，使
    被害人受損害，嚴重破壞金融正常運作及社會秩序，復未賠
    償被害人，惟念被告前未曾犯罪，有台灣高等法院被告全國
    前案紀錄表在卷足憑，行為後亦坦承犯行等一切情狀，量處
    如主文所示之刑。又被告未曾受有期徒刑以上刑之宣告，有
    卷內前科表可查，經此偵審程序教訓，應知警惕，諒無再犯
    之虞，本院認所宣告之刑，以暫不執行為適當，併諭知緩刑
    2 年，以勵自新。被告因犯洗錢罪所得財物3,600 元應依洗
    錢防制法第12條第1 項規定沒收，如全部或一部不能沒收，
    以其財產抵償之。至被告所有之第一銀行萬巒分行帳號0000
    0000000 號、萬巒郵局帳號00000000000000號、台新銀行屏
    東分行帳號00000000000000號存摺及提款卡雖係供犯罪所用
    之物，但均未扣案，且衡情「吳先生」等詐欺集團使用上開
    存摺及提款卡詐欺取財後，必因無使用價值而丟棄，應可認
    已滅失，故不宣告沒收，附此敘明。
據上論結，應依刑事訴訟法第369 條第1 項前段、第364 條、第
299 條第1 項前段、洗錢防制法第9 條第2 項、第12條第1 項、
刑法第11條、第340 條、第55條、第30條、第74條第1 款，判決
如主文。
本案經檢察官王登榮到庭執行職務。
中　　華　　民　　國　　94　　年　　8 　　月　　17　　日
                  刑事第九庭  審判長法　　官  張明松
                                    法　　官  任森銓
                                    法　　官  郭玫利
以上正本證明與原本無異。
如不服本判決應於收受本判決後10日內向本院提出上訴書狀，其
未敘述上訴理由者，並得於提起上訴後10日內向本院補提理由書
狀（均須按他造當事人之人數附繕本）「切勿逕送上級法院」。
中　　華　　民　　國　　94　　年　　8 　　月　　17　　日
　　　　　　　　　　　　　　　　　　　書記官  翁心欣
附錄
本判決論罪科刑法條刑法第340 條：
以犯第319 條之罪為常業者，處1 年以上7 年以下有期徒刑，得
併科50,000元以下罰金。
洗錢防制法第2條：
本法所稱洗錢，係指下列行為：
一  掩飾或隱匿因自己重大犯罪所得財物或財產上利益者。
二  掩飾、收受、搬運、寄藏、故買或牙保他人因重大犯罪所得
    財物或財產上利益者。
洗錢防制法第9條第2項：
犯第2 條第2 款之罪者，處7 年以下有期徒刑，得併科新臺幣
5,000,000 元以下罰金。
附表：
┌─┬───┬────┬────┬────┬────┬──────┐
│編│被害人│詐騙時間│匯款時間│匯款金額│匯入戶名│　詐騙方法  │
│號│      │        │、地點  │        │        │            │
├─┼───┼────┼────┼────┼────┼──────┤
│1 │己○○│93年1 月│93年1 月│3 萬元  │庚○○、│由姓名年籍不│
│  │      │29日中午│29日下午│        │萬巒郵局│詳成年男子撥│
│  │      │12時30分│1 時10分│        │00000000│打己○○之行│
│  │      │許      │在台北市│        │214568號│動電話及佯稱│
│  │      │        │內湖區成│        │帳戶    │係友人葉思良│
│  │      │        │功路4 段│        │        │，並對己○○│
│  │      │        │59號提款│        │        │詐稱朋友母親│
│  │      │        │機      │        │        │開刀亟需用錢│
│  │      │        │        │        │        │等語。      │
├─┼───┼────┼────┼────┼────┼──────┤
│2 │戊○○│93年1 月│93年1 月│5 萬元  │同上    │由不詳姓名年│
│  │      │29日下午│29日下午│        │        │籍之男男子撥│
│  │      │1 時    │1 時28分│        │        │打戊○○之電│
│  │      │        │在台北市│        │        │話及佯稱係其│
│  │      │        │木柵路3 │        │        │堂妹之小叔黃│
│  │      │        │段27號木│        │        │承國，並詐稱│
│  │      │        │柵郵局  │        │        │有急需用款5 │
│  │      │        │        │        │        │萬元等語。  │
├─┼───┼────┼────┼────┼────┼──────┤
│3 │乙○○│93年1 月│93年1 月│1,012元 │庚○○、│先於中國時報│
│  │      │30日某時│30日上午│        │第一銀行│分類廣告刊登│
│  │      │        │10時33分│        │萬巒分行│徵人啟事，經│
│  │      │        │在郵局自│        │00000000│乙○○依報上│
│  │      │        │動櫃員機│        │471 號帳│刊登之電話撥│
│  │      │        ├────┼────┤戶      │打電話應徵，│
│  │      │        │93年1 月│3,069元 │        │由姓名年籍不│
│  │      │        │30日中午│        │        │詳之成年女子│
│  │      │        │12時15分│        │        │接聽後，再轉│
│  │      │        │在中國信│        │        │由姓名年籍不│
│  │      │        │託自動櫃│        │        │詳之成年男子│
│  │      │        │員機    │        │        │向乙○○佯稱│
│  │      │        │        │        │        │需具有存款1,│
│  │      │        │        │        │        │000 元以上之│
│  │      │        │        │        │        │帳戶，並表示│
│  │      │        │        │        │        │須先確認能否│
│  │      │        │        │        │        │匯款，故要求│
│  │      │        │        │        │        │乙○○持提款│
│  │      │        │        │        │        │卡依指示操作│
│  │      │        │        │        │        │提款機。其後│
│  │      │        │        │        │        │乙○○發現存│
│  │      │        │        │        │        │款減少，該姓│
│  │      │        │        │        │        │名年籍不詳成│
│  │      │        │        │        │        │年男子復佯稱│
│  │      │        │        │        │        │須再持存款有│
│  │      │        │        │        │        │2,000 元以上│
│  │      │        │        │        │        │之帳戶之提款│
│  │      │        │        │        │        │卡依指示操作│
│  │      │        │        │        │        │提款機始能辦│
│  │      │        │        │        │        │理退款。    │
├─┼───┼────┼────┼────┼────┼──────┤
│4 │丁○○│93年1 月│93年1 月│3 萬元  │同上    │由姓名年籍不│
│  │      │30日下午│30日下午│        │        │詳成年男子先│
│  │      │某時    │某時在某│        │        │撥打甲○○之│
│  │      │        │自動櫃員│        │        │行動電話及佯│
│  │      │        │機      │        │        │稱係其公司經│
│  │      │        ├────┼────┤        │理，並詐稱因│
│  │      │        │93年1 月│4 萬元  │        │積久債務遭人│
│  │      │        │30日下午│        │        │限制自由，急│
│  │      │        │某時在某│        │        │需款項脫險等│
│  │      │        │自動櫃員│        │        │語。甲○○再│
│  │      │        │機      │        │        │轉告丁○○，│
├─┼───┼────┼────┼────┼────┤經丁○○聯絡│
│5 │甲○○│93年1 月│93年1 月│10萬元  │同上    │該姓名年籍不│
│  │      │30日下午│30日下午│        │        │詳成年男子後│
│  │      │5 時許  │10時7 分│        │        │，丁○○先接│
│  │      │        │在上海商│        │        │續2 次匯款，│
│  │      │        │業儲蓄銀│        │        │該姓名年籍不│
│  │      │        │行自動櫃│        │        │詳成年男子仍│
│  │      │        │員機    │        │        │表示款項不足│
│  │      │        │        │        │        │，丁○○乃告│
│  │      │        │        │        │        │知甲○○，李│
│  │      │        │        │        │        │儷文始又匯款│
│  │      │        │        │        │        │。          │
├─┼───┼────┼────┼────┼────┼──────┤
│6 │丙○○│93年1 月│93年1 月│3 萬元  │庚○○、│由姓名年籍不│
│  │      │30日某時│30日下午│        │台新銀行│詳成年男子撥│
│  │      │        │3 時6 分│        │屏東分行│打丙○○之電│
│  │      │        │在桃園縣│        │00000000│話及佯稱係其│
│  │      │        │龜山鄉復│        │004000號│朋友，並詐稱│
│  │      │        │興街5 號│        │帳戶    │需借款處理票│
│  │      │        │合作金庫│        │        │款等語。    │
│  │      │        │自動櫃員│        │        │            │
│  │      │        │機      │        │        │            │
│  │      │        ├────┼────┤        │            │
│  │      │        │93年1 月│10萬元  │        │            │
│  │      │        │30日下午│        │        │            │
│  │      │        │3 時19分│        │        │            │
│  │      │        │在同上自│        │        │            │
│  │      │        │動櫃員機│        │        │            │
│  │      │        ├────┼────┤        │            │
│  │      │        │93年1 月│7萬元   │        │            │
│  │      │        │30日下午│        │        │            │
│  │      │        │3 時26分│        │        │            │
│  │      │        │在同上自│        │        │            │
│  │      │        │動櫃員機│        │        │            │
└─┴───┴────┴────┴────┴────┴──────┘
